臺灣嘉義地方法院民事判決　九十年訴字第九四九號
　　原　　　告　總安企業有限公司
　　法定代理人　甲○○
右當事人間請求損害賠償事件，本院判決如左：
    主      文
被告應給付原告新台幣壹萬肆仟元，及自民國九十年六月一日起至清償日止按週年利
率百分之五計算之利息。
原告其餘之訴駁回。
訴訟費用由被告負擔五十分之一；餘由原告負擔。
本判決原告勝訴部分於原告以新台幣肆仟陸佰元為被告供擔保後，得假執行。
原告其餘假執行之聲請駁回。
    事      實
甲、原告方面：
一、聲明：被告應給付原告新台幣（下同）五十一萬五千元，及自起訴狀繕本送達被
    告之翌日起至清償日止按週年利率百分之五計算之利息，並願供擔保請准為假執
    行之宣告。
二、陳述：被告本係原告之業務部經理，職務內容為業務推展、販售助聽器及收取帳
    款等工作，為從事業務之人，竟基於意圖為自己不法所有之概括犯意，先於民國
    （下同）八十九年四月七日，以原告名義，出售型號ＢＲ２–五○三Ｐ、編號五
    二八四號、價金九千元之耳掛型助聽器一個予訴外人張文河，訴外人張文河並在
    其嘉義縣民雄鄉住處付清價金，惟被告未將款項繳還原告，反侵占入己，卻謊稱
    尚未付款，後於八十九年四月二十日，又以原告名義，出售型號ＣＡ–Ｅ、價金
    一萬二千元助聽器一個予訴外人郭龍座，訴外人郭龍座並在其臺南縣新市鎮住處
    交付定金一千元，次日，被告即託訴外人張智昌以現金六百元及價值四百元之高
    速公路回數票繳還原告，時至同年月二十五日交付助聽器時，訴外人郭龍座於上
    開住處交付其餘價金五千元予被告，惟被告未將此部分價金繳還原告，反侵占入
    己。嗣上情為原告所發現，被告乃於八十九年五月四日至原告位於嘉義市○○路
    五四五號之營業處所要求退還其所簽發並交付原告以充擔保之面額五十萬元本票
    ，惟遭拒絕，竟萌生恨意，脅迫訴外人即被告員工苗婉姵將上開本票交付被告，
    且撕毀該紙本票。被告既侵占原告一萬四千元之金錢，且撕毀原告本得行使五十
    萬元權利之本票，原告自得請求被告賠償上開金額。
三、對被告抗辯之陳述：原告並未積欠被告任何金錢，被告固曾匯入三萬六千元款項
    予原告，惟此乃被告與原告於八十九年九月二十六日簽立和解契約書時被告支付
    原告律師費所用，絕非借款，反係被告向原告預支薪水。另被告於八十九年四月
    份僅出勤六日且毫無業績，又未於離職前十五日提出辭呈，依兩造所立之公司章
    程應扣半薪，兩相扣抵，被告並無任何薪資未領。
四、證據：提出和解書、現金借支單、打卡表及公司章程各乙件為證。
乙、被告方面：
一、聲明：駁回原告之訴。
二、陳述：被告固曾向訴外人張文河及郭龍座分別收取九千元及五千元，惟向訴外人
    張文河所收取之九千元，嗣後已於八十九年四月一日繳還原告，又原告未發放八
    十九年四月份之薪水予被告，亦曾向被告借款三萬六千元未償，始未返還向訴外
    人郭龍座所收取之五千元，原告既積欠被告借款及薪資，爰主張抵銷。
三、證據：提出匯款單及存摺內頁各一紙為證。
丙、本院依職權調閱本院九十年度易字第三七二號刑事卷宗。
    理      由
一、本件原告起訴主張，被告本係原告之業務部經理，竟於八十九年四月間，先後出
    售原告所有助聽器予訴外人張文河及郭龍座，惟被告未將其等交付共一萬四千元
    款項繳還原告，反侵占入己，嗣上情為原告發覺，被告乃脅迫訴外人即被告員工
    苗婉姵將被告簽發並交付原告以充擔保之面額五十萬元本票交付被告並撕毀之，
    被告既侵占原告一萬四千元金錢，且撕毀原告本得行使五十萬元權利之本票，原
    告自得請求被告賠償，另原告未積欠被告任何金錢，被告匯予原告之三萬六千元
    為兩造於八十九年九月間和解時被告支付原告以為律師費之用，絕非借款，況被
    告向原告預支薪水，末被告於八十九年四月份僅出勤六日且毫無業績，且未於離
    職前十五日提出辭呈，依被告簽立交付原告之公司章程更須扣薪，扣抵結果，被
    告並無任何薪資未領等語。被告則以，被告固曾向訴外人張文河及郭龍座分別收
    取九千元及五千元，惟向訴外人張文河所收取之九千元，已繳還原告，又原告未
    發放八十九年四月份之薪水予被告，亦曾向原告借款三萬六千元未償，始未繳還
    向訴外人郭龍座所收取之五千元，惟原告既積欠薪資及借款，爰主張抵銷云云。
二、原告主張，被告原係原告之業務部經理，職司業務推展、販售助聽器及收取帳款
    等業務，為從事業務之人，明知其販售助聽器向客戶所收取之帳款應繳回公司，
    竟基於意圖為自己不法所有之概括犯意，先於八十九年三月二十八日，以原告名
    義，出售原告所有、型號ＢＲ－五○三Ｐ、編號五二八四號、價金九千元之耳掛
    型助聽器一個予訴外人張文河，訴外人張文河隨即在其位於嘉義縣民雄鄉住處當
    場交付九千元予被告，詎被告未將該筆款項繳還原告，反侵占入己；後於八十九
    年四月二十日，復以原告名義，出售原告所有、型號ＣＡ－Ｅ、價金一萬二千元
    之助聽器一個予訴外人郭龍座，訴外人郭龍座並在其位於臺南縣新市鎮住處當場
    交付定金一千元予被告，翌日，被告即將該一千元以現金六百元及價值四百元之
    高速公路回數票囑託訴外人即原告職員張智昌繳還原告，嗣同年四月二十五日交
    付助聽器時，訴外人郭龍座在上開住處另交付價金五千元予被告，並約定剩餘六
    千元價金待政府補助款下來後始行給付，詎被告復未將訴外人郭龍座所交付五千
    元繳還原告，反侵占入己等情，業據本院詳參本院九十年度易字第三七二號刑事
    卷宗內所有證據無訛，被告且因上開侵占事實，為本院判處罪刑確定，其辯稱未
    侵占云云，自無可採。
三、按因故意或過失，不法侵害他人之權利者，負損害賠償責任，民法第一百八十四
    條第一項前段定有明文。被告不法侵占原告達一萬四千元之款項，應負損害賠償
    之責，乃至為灼然。
四、被告雖辯稱，被告向訴外人張文河及郭龍座分別收取九千元及五千元後，其中向
    訴外人張文河收取之九千元，已於八十九年四月一日繳還原告，又原告曾向被告
    借款三萬六千元未償，另未發放八十九年四月份之薪水予被告，爰就原告所欠借
    款及薪資主張抵銷云云。惟按當事人主張有利於己之事實者，就其事實有舉證之
    責任，民事訴訟法第二百七十七條前段定有明文。被告就前揭繳還九千元之事實
    並未提出任何證據以供稽考，且觀附於本院九十年度易字第三七二號刑事卷宗內
    原告之客戶姓名、交付貨品及收入表乙紙，原告於八十九年四月一日並無任何乙
    筆九千元之帳款收入，所述繳還乙節，難謂實在。再被告所陳借款情節，為原告
    堅決否認，雖被告提出匯款單乙紙為證，然查，該紙匯款單受款人為「甲○○」
    ，並非原告本人，被告復未舉證該筆金錢與原告究係何等關係，所言要非無疑。
    另被告受僱於原告，底薪二萬五千元，八十九年四月二十一日臨時提出辭呈辭去
    職務，當月份並無任何積效及預支一萬元薪水，兩造間且簽有實質上為勞動契約
    之「公司章程」，其中復有「員工辭職需於離職日前十五天前提出辭呈否則扣半
    薪。」條款等情，為兩造所是認（見本院九十一年三月十四日言詞辯論筆錄），
    被告當月既無任何績效，又於四月二十一日離職，實際工作至四月二十日止，僅
    得領取扣除該月二十一日以後工作日之底薪，即一萬六千六百六十七元（即二萬
    五千元之三分之二），再扣除被告所預支薪水一萬元，餘六千六百六十七元，又
    被告係臨時辭職，未事先通知原告，依兩造間簽立之契約，再扣除底薪一半即一
    萬二千五百元，並無任何餘額，則被告主張原告尚欠薪資，即非可採。
五、至原告另稱，被告曾於八十九年五月四日至原告位於嘉義市○○路五四五號營業
    處所脅迫訴外人即原告職員苗婉姵，使其不得已將被告簽發並交付原告以充擔保
    之面額五十萬元本票給予被告，被告復將該紙本票撕毀等情，經本院詳參本院九
    十年度易字第三七二號刑事卷宗內所有證據，訴外人苗婉姵交付本票乃出於兩造
    協議之結果，非被告脅迫及強制所為，本院九十年度易字第三七二號刑事判決亦
    同認定，從而，該本票既因兩造協議而返還被告，原告已非執有票據之人，當無
    所謂票據上權利可供行使，故原告請求被告賠償侵害該紙票據所生之權利，即嫌
    無據。
六、職是之故，原告本於侵權行為之法律關係請求被告給付一萬四千元及自起訴狀繕
    本送達翌日即九十年六月一日起至清償日止按週年利率百分之五計算之利息，洵
    屬有據，應予准許，逾此部分之請求，並無理由，應予駁回。末原告陳明願供擔
    保聲請宣告假執行，經核其勝訴部份，要無不合，爰酌定相當之擔保金額宣告之
    ，其餘假執行之聲請，因訴之駁回而失所附麗，則不予准許。
據上論結，本件原告之訴為一部有理由，一部無理由，依民事訴訟法第七十九條但書
、第三百九十條第二項，判決如主文。
中　　　華　　　民　　　國　　九十一　　年　　　三　　　月　　二十八　　日
~B臺灣嘉義地方法院民事第二庭
~B　　法　官　張道周
如對本判決上訴須於判決送達後廿日內向本院提出上訴狀。
